【裁判字號】    97,易,1392
【裁判日期】    970620
【裁判案由】    妨害公務
【裁判全文】
臺灣臺北地方法院刑事判決              97年度易字第1392號
公  訴  人  臺灣臺北地方法院檢察署檢察官
被      告  丙○○
上列被告因妨害公務等案件，經檢察官聲請以簡易判決處刑（97
年度偵字第5741號），本院認為不宜以簡易判決處刑（97年度簡
字第1341號），改依通常程序審理，嗣被告於本院訊問後自白犯
罪，經裁定進行簡式審判程序，並判決如下：
    主  文
丙○○對於公務員依法執行職務時，施強暴，累犯，處拘役伍拾
伍日，如易科罰金，以新臺幣壹仟元折算壹日。
    事  實
一、丙○○於民國94年間，因違反毒品危害防制條例案件，經臺
    灣士林地方法院簡易庭以94年度士簡字第1062號簡易判決判
    處有期徒刑4月確定，於95年5月8日易科罰金執行完畢。復
    於97年3月2日下午4時55分許，在臺北市中山區○○○路70
    巷與錦州街口捷運線型公園內下棋，經民眾報警疑似有聚賭
    情事，經身著制服且執行勤務之臺北市政府警察局中山分局
    中山二派出所員警甲○○據報到場處理，並依規定要求丙○
    ○出示身分證件時，丙○○竟基於對於公務員依法執行職務
    時施強暴及侮辱公務員之犯意（公然侮辱部分業經撤回告訴
    ，詳後），明知甲○○為臺北市政府警察局中山分局中山二
    派出所員警，為依據法令執行職務之公務員，竟於警員甲○
    ○依法執行上開職務之際，拒絕配合提出任何證件，以「幹
    你娘」之穢語於侮辱依法執行職務之警員甲○○，並同時以
    手拉扯甲○○衣領，對於依法執行職務之公務員施強暴。丙
    ○○旋因此妨害公務之行為遭員警逮捕並帶回臺北市政府警
    察局中山分局中山二派出所。
二、案經甲○○訴由臺北市政府警察局中山分局報請臺灣臺北地
    方法院檢察署檢察官偵查後聲請以簡易判決處刑。
    理  由
一、本件被告所犯非死刑、無期徒刑、最輕本刑為3年以上有期
    徒刑之罪，或高等法院管轄第一審之案件，被告於本院準備
    程序中，就被訴事實為有罪之陳述，經告以簡式審判程序之
    旨，並聽取檢察官、被告之意見後，本院裁定進行簡式審判
    程序，是本件之證據調查，依刑事訴訟法第273條之2規定，
    不受同法第159條第1項、第161條之2、第161條之3、第163
    條之1及第164條至第170條規定之限制，合先敘明。
二、上揭事實，業據被告丙○○於審理中坦承不諱（見本院卷第
    16頁），並據證人甲○○、乙○○於偵查中證述綦詳（見偵
    查卷第29至30頁），且有卷附職務報告書可稽（見偵查卷第
    7頁），是被告於偵查中表示未出言侮辱甲○○，僅是揮手
    阻擋云云置辯顯屬飾詞之語。是認被告於審理中出於任意性
    之自白與事實相符，而堪採信，本件事證明確，被告犯行堪
    以認定。
三、按刑法第135條第1項之妨害公務罪固須以對於執行職務之公
    務員，施以強暴脅迫之行為始能成立，而所謂「強暴」，依
    通說並不限於對公務員身體直接實施暴力，凡以公務員為目
    標，而對物或他人實施暴力因而積極妨害公務員執行職務者
    ，仍不失為本罪之強暴行為。次按任何人均有不受他人任意
    侮辱之人格權，且為貫徹公權力之執行，自應保障公務員執
    行職務之行為，縱令公務員於執行公務而有侵害人民權益時
    ，除循合法程序尋求救濟外，亦不得任意以言詞或行動對於
    施以侮辱，衡之常情，被告上開言詞及行為，已構成對公務
    員依法執行職務時，當場侮辱之程度甚明。是核被告丙○○
    所為，係犯刑法第135條第1項之對於公務員依法執行職務時
    施強暴罪、第140條第1項之於公務員依法執行職務時當場侮
    辱罪。被告以一行為於同時、地觸犯上述二罪名，為想像競
    合犯，應從一重之對於公務員依法執行職務時施強暴罪處斷
    。又查被告有事實欄所載之前案紀錄，有臺灣高等法院被告
    前案紀錄表在卷可稽，其受有期徒刑執行完畢後，5年以內
    故意再犯本件有期徒刑以上之罪，為累犯，應依刑法第47條
    第1項規定加重其刑。爰審酌被告所受教育程度（國小畢業
    ），又本應服從國家公權力行使，本件犯罪之動機、目的、
    手段、對公務執行之妨害程度、犯罪所生之危險尚輕、其惡
    性非大，告訴人甲○○已表明不願追訴並撤回告訴及其他一
    切情狀，量處如主文所示之刑，並諭知易科罰金之折算標準
    ，以示懲儆。
四、公訴意旨另以被告上揭行為另觸犯刑法第309條第1項之公然
    侮辱罪。惟按告訴乃論之罪，告訴人於第一審辯論終結前得
    撤回其告訴，又告訴經撤回者，應諭知不受理之判決，刑事
    訴訟法第238條第1項、第303條第3款，分別定有明文。本件
    告訴人甲○○告訴被告公然侮辱犯行部分，起訴書認係觸犯
    刑法第309條第1項之罪，依同法第314條之規定，須告訴乃
    論。茲據告訴人於本院97年6月6日審理時當庭撤回告訴，依
    照首開說明，其被訴犯公然侮辱罪部分本應為不受理之判決
    ，惟因公訴意旨認此部分與被告前揭論罪科刑部分有想像競
    合之裁判上一罪關係，故爰不另為不受理之諭知。
據上論斷，應依刑事訴訟法第284條之1、第273條之1第1項、第
299條第1項前段，刑法第135條第1項、第140條第1項、第55條、
第47條第1項、第41條第1項前段，刑法施行法第1條之1，判決如
主文。
本案經檢察官蕭方舟到庭執行職務
中    華    民    國    97    年    6     月    20    日
                  刑事第十庭    法  官  呂煜仁
上正本證明與原本無異。
如不服本判決，應於判決送達後10日內向本院提出上訴狀（應抄
附繕本）。告訴人或被害人如對於本判決不服者，應具備理由請
求檢察官上訴，其上訴期間之計算係以檢察官收受判決正本之日
期為準。
                                書記官  陳泰寧
中    華    民    國    97    年    6     月    23    日
附錄本案論罪科刑法條全文
刑法第135條：
對於公務員依法執行職務時，施強暴脅迫者，處3年以下有期徒
刑、拘役或300元以下罰金。
意圖使公務員執行一定之職務或妨害其依法執行一定之職務或使
公務員辭職，而施強暴脅迫者，亦同。
犯前二項之罪，因而致公務員於死者，處無期徒刑或7年以上有
期徒刑；致重傷者，處3年以上、10年以下有期徒刑
刑法第140條：
於公務員依法執行職務時，當場侮辱，或對於其依法執行之職務
公然侮辱者，處6月以下有期徒刑、拘役或100元以下罰金。
對於公署公然侮辱者亦同。


司法院資訊處製作；財團法人民間司法改革基金會備份。
